【裁判字號】    97,交訴,9
【裁判日期】    970229
【裁判案由】    公共危險等
【裁判全文】
臺灣臺中地方法院刑事判決               97年度交訴字第9號
公  訴  人  臺灣臺中地方法院檢察署檢察官
被      告  甲○○
上列被告因公共危險等案件，經檢察官提起公訴（九十六年度偵
字第一八一八一號），本院合議庭裁定進行簡式審判程序，判決
如下：
    主    文
甲○○服用酒類，不能安全駕駛動力交通工具而駕駛，處有期徒
刑貳月。又因過失傷害人，處有期徒刑月。又駕駛動力交通工
具肇事，致人傷害而逃逸，處有期徒刑捌月。應執行有期徒刑壹
年。
    犯罪事實
一、甲○○明知其並未領得公路監理機關核發之普通重型機車駕
    駛執照，依法不得任意騎乘重機車行駛於道路，竟於民國九
    十六年七月一日中午十二時許，在臺中市東區「玉泉宮」與
    友人飲用酒類後，已達於不能安全駕駛動力交通工具之程度
    ，仍執意無照騎乘車牌號碼ＪＹＵ－一０九號重機車外出，
    並沿臺中市○區○○路二二一巷由東往西方向行駛。迨同日
    下午一時三十分許，甲○○騎乘該部機車途經臺中市○區○
    ○路二二一巷二十七號對面（接近進化路二二一巷與玉皇街
    交岔路口，即力行國小側門附近）時，本應注意飲酒後吐氣
    所含酒精濃度超過每公升零點二五毫克以上者，不得駕車，
    且應於汽車行駛時，注意兩車併行之間隔，並隨時採取必要
    之安全措施，而依當時天候晴、為日間自然光線、路面乾燥
    無缺陷、無障礙物、視距良好等客觀情形，又無不能注意之
    特別情事，竟疏於注意而貿然駕車前行。適有乙○○騎乘車
    牌號碼ＶＯＫ－五六三號輕機車，沿臺中市○區○○路二二
    一巷同向（即由東往西方向）行駛於甲○○之左側，並途經
    上開處所。詎甲○○因飲酒後注意力未能完全集中，操控不
    穩，致未能與左側行駛中之乙○○前揭機車保持適當間隔，
    二車因而發生擦撞，乙○○並受有足部挫傷、小腿挫傷等傷
    害。甲○○於車禍肇事後，明知其駕駛動力交通工具肇事致
    人受傷，竟另基於肇事逃逸之犯罪故意，並未對上開傷者採
    取必要救護措施，亦未等候員警到場處理，隨即騎乘上開重
    機車逃離現場。嗣經乙○○騎車一路尾隨追逐甲○○，發現
    甲○○將該車任意停放於臺中市○○路八十四號土地公廟前
    ，並躺臥在附近涼亭內之椅子上睡覺，乙○○乃報請員警前
    來處理，經警將甲○○帶往臺中市警察局第三分局合作派出
    所進行酒精濃度測試，發現其呼氣中所含酒精濃度為每公升
    一點四五毫克，始悉上情。
二、案經乙○○訴由臺中市警察局第三分局報請臺灣臺中地方法
    院檢察署檢察官偵查起訴。
    理    由
一、本件被告甲○○於準備程序中，先就上開犯罪事實為有罪之
    陳述，且所犯係死刑、無期徒刑、最輕本刑為三年以上有期
    徒刑以外之罪，經本院合議庭依刑事訴訟法第二百七十三條
    之一第一項之規定，裁定由法官一人獨任進行簡式審判程序
    ，先此敘明。
二、上開犯罪事實，業據被告甲○○於偵查及本院審理時坦承不
    諱，並經證人即告訴人乙○○於警詢及偵查中指證車禍發生
    及被告駕車逃逸經過綦詳，復有道路交通事故調查報告表及
    現場圖一份、行政院衛生署臺中醫院診斷證明書一份、酒精
    濃度測試單一份、現場及車損照片五張附卷可稽，足徵被告
    前揭自白應與實情相符。再參諸德國、美國之認定標準，對
    於酒精濃度呼氣已達每公升零點五五毫克以上，肇事率為一
    般正常人之十倍，認為已達「不能安全駕駛」之標準；至於
    上揭數值以下之行為，如輔以其他客觀事實得作為「不能安
    全駕駛」之判斷時，亦應依刑法第一百八十五條之三之規定
    移送法辦處以刑罰，法務部八十八年五月十八日法檢字第
    ００一六六九函釋甚明。被告呼氣中之酒精濃度為每公升一
    點四五毫克，顯已超逾前揭標準值甚多，堪認其已達於不能
    安全駕駛動力交通工具之程度。再按汽車駕駛人飲用酒類後
    ，其吐氣所含酒精濃度超過每公升零點二五毫克以上者，不
    得駕車；且汽車行駛時，駕駛人應注意兩車併行之間隔，並
    隨時採取必要之安全措施，道路交通安全規則第一百十四條
    第二款、第九十四條第三項分別定有明文。被告駕車自應依
    循前揭交通安全規定，與左右兩側車輛保持適當之併行間隔
    ，且應避免於酒醉狀態下仍騎乘機車外出，而依當時天候、
    路況、視距等情形，均無不能注意之特別情事，竟疏於注意
    而貿然駕車前行，終因注意力無法集中及操控不穩致發生本
    件車禍肇事，被告駕車行為自有過失。且其過失行為亦為造
    成告訴人乙○○受有前揭傷勢之直接原因，二者間顯具有相
    當因果關係至明。本案事證已臻明確，被告犯行洵堪認定。
三、又被告行為後，刑法第一百八十五條之三業於民國九十七年
    一月二日經總統以華總一義字第０九六００一七七八四一號
    令公布修正，並於同年月四日生效施行。修正前舊條文規定
    ：「服用毒品、麻醉藥品、酒類或其他相類之物，不能安全
    駕駛動力交通工具而駕駛者，處一年以下有期徒刑、拘役或
    三萬元以下罰金」，再依刑法施行法第一條之一第二項後段
    之規定，其法定刑之罰金數額應提高為三倍即為九萬元以下
    ；惟修正後之新條文則規定：「服用毒品、麻醉藥品、酒類
    或其他相類之物，不能安全駕駛動力交通工具而駕駛者，處
    一年以下有期徒刑、拘役或科或併科十五萬元以下罰金」，
    經比較新、舊條文，修正後之規定並非較有利於被告，依刑
    法第二條第一項前段之「從舊原則」，本案關於被告酒醉駕
    車公共危險部分，應適用修正前刑法第一百八十五條之三之
    規定。
四、核被告甲○○於飲用酒類後，已達於不能安全駕駛動力交通
    工具之程度，竟猶執意無照駕車外出，並因過失駕駛行為致
    使告訴人乙○○受傷，且於肇事後並未施予傷者任何救護措
    施隨即逃逸，所為係犯刑法第一百八十五條之三之服用酒類
    重大違背安全駕駛罪、同法第二百八十四條第一項前段之普
    通過失傷害罪，及同法第一百八十五條之四之駕車肇事致人
    傷害逃逸罪。至其所犯上開三罪間，犯意各別，行為互殊，
    應予分論併罰。又被告並未領得公路監理機關核發之普通重
    型機車駕駛執照，此據被告於警詢中供承綦詳，核與卷附道
    路交通事故調查報告表中駕駛資格情形之註記相符，其無照
    、酒醉駕車致使他人受傷，依法應負刑事責任，就其普通過
    失傷害罪部分應依道路交通管理處罰條例第八十六條第一項
    之規定加重其刑（依臺灣高等法院暨所屬法院八十七年度法
    律座談會研討結論，雖有該條項所定多種加重事由，仍僅論
    以一次之刑罰加重即屬已足）。爰審酌被告明知自己飲酒後
    ，精神狀態已受相當影響，竟無視於其他用路人可能遭受之
    生命、身體威脅，僅圖一己往來交通之便，率爾駕車外出，
    對於其他道路使用者而言已生顯著之危險；且被告駕車肇事
    逃逸行為對於社會公共安全所生之負面影響非微，犯罪所生
    危害不容輕忽；又被告迄今仍未與告訴人乙○○達成民事和
    解，復於本案警詢時否認騎乘機車肇事，犯後態度自屬可議
    ；並參以被告犯罪手段、酒醉程度、交通過失情節輕重、告
    訴人乙○○受傷情形尚非嚴重、被告具有國中肄業學歷之智
    識程度等一切情狀，分別量處如主文所示之刑，並定其應執
    行之刑，以示懲儆。
據上論斷，應依刑事訴訟法第二百七十三條之一第一項、第二百
九十九條第一項前段，道路交通管理處罰條例第八十六條第一項
，刑法第二條第一項前段、修正前刑法第一百八十五條之三、刑
法第一百八十五條之四、第二百八十四條第一項前段、第四十一
條第一項前段、第五十一條第五款，刑法施行法第一條之一第一
項、第二項，判決如主文。
本案經檢察官丙○○到庭執行職務。
中    華    民    國    97    年    2     月    29    日
                  交通法庭    法  官  高文崇
上正本證明與原本無異。
如不服本判決，應於送達後十日內向本院提出上訴狀（須附繕
本），上訴於台灣高等法院台中分院。
                              書記官  林淑慧
中    華    民    國    97    年    2     月    29    日
附錄本案論罪科刑法條：
修正前刑法第一百八十五條之三：
服用毒品、麻醉藥品、酒類或其他相類之物，不能安全駕駛動力
交通工具而駕駛者，處一年以下有期徒刑、拘役或三萬元以下罰
金。
刑法第一百八十五條之四：
駕駛動力交通工具肇事，致人死傷而逃逸者，處六月以上五年以
下有期徒刑。
刑法第二百八十四條第一項：
因過失傷害人者，處六月以下有期徒刑、拘役或五百元以下罰金
。致重傷者，處一年以下有期徒刑、拘役或五百元以下罰金。


司法院資訊處製作；財團法人民間司法改革基金會備份。
